【裁判字號】    98,交抗,2680
【裁判日期】    981118
【裁判案由】    違反道路交通管理處罰條例
【裁判全文】
臺灣高等法院刑事裁定                98年度交抗字第2680號
抗  告  人
即受處分人  甲○○
上列抗告人因違反道路交通管理處罰條例案件，不服臺灣板橋地
方法院中華民國98年9月30日裁定（98年度交聲字第2234號），
提起抗告，本院裁定如下：
    主  文
抗告駁回。
    理  由
一、原處分意旨略以：異議人即受處分人甲○○於民國98年5 月
    31日下午5 時22分許，駕駛車牌號碼4776-EB 號自用一般小
    客車，行經臺北車站北側與市○○道路段，因有「在公共汽
    車招呼站10公尺內臨時停車」之違規，為臺北市政府警察局
    大同分局交通分隊員警舉發，並依道路交通管理處罰條例第
    55條第2 款之規定，製發掌電字第A00XBK769 號舉發違反道
    路交通管理事件通知單（下稱舉發通知單），並當場將上揭
    舉發通知單交予異議人簽收。異議人於應到案日前之98 年6
    月2 日向交通部陳述意見，原處分機關以異議人違規事實明
    確，依道路交通管理處罰條例第55條第2 款之規定，於98年
    7 月13日以北監自裁字第裁40-A00XBK769號裁決書裁處罰鍰
    新臺幣（下同）600 元，前開裁決書掛號郵寄至異議人戶籍
    地址臺北縣五股鄉○○路89號5 樓，因不獲會晤應受送達人
    本人，亦無受領文書之同居人、受僱人或應送達處所之接收
    郵件人員等代收人得代為收受，嗣因招領逾期，由郵政機關
    退回原舉發機關後，原舉發機關乃將前開舉發通知單交由郵
    政機關於98年7 月17日寄存於中興路郵局招領以為送達，而
    合法送達予異議人等情，有前述舉發通知單、裁決書暨送達
    證書影本在卷足稽。
二、聲明異議意旨如附件。
三、原裁定以：按公共汽車招呼站10公尺內，不得臨時停車，道
    路交通安全規則第111條第1項第2款定有明文。次按汽車駕
    駛人在公共汽車招呼站10公尺內臨時停車，處新臺幣（下同
    ）300元以上600元以下罰鍰，道路交通管理處罰條例第55條
    第2款亦有明文。經查，異議人於原審訊問時自承：98年5月
    31日下午5時22分許，我駕駛車牌號碼4776-EB號自小客車，
    行經臺北車站北側與市○○道路段時，因與人有約而將車輛
    駛至公車停靠區以便察看友人等語不諱（見原審98年9月25
    日訊問筆錄）；且證人即當日舉發員警李晨龍於原審訊問時
    亦證稱：98年5月31日下午5時22分許，我在臺北市市○○道
    上西往東方向路邊執行交通整理勤務，因公車無法靠站，我
    便前去查看，見到異議人將車停靠在公車停靠區內，當時該
    違規車輛車內有人，車輛未熄火等語明確（見原審98年9月2
    5日訊問筆錄），核與異議人所述相符，異議人確有於前開
    時、地，將車駛至公車停靠區內停靠一節，堪以認定。又道
    路交通管理處罰條例第3條第9款雖規定「臨時停車」，係指
    車輛因上、下人、客，裝卸物品，其引擎未熄火，停止時間
    未滿3分鐘，保持立即行駛之狀態，然此規定，係為區分停
    車與臨時停車之差別，而將短暫、處於隨時可駛離，情狀較
    為輕微之停車行為獨立規範，此觀諸同條第10款規定「停車
    」，係指車輛停放於道路兩側或停車場所，而不立即行駛等
    語即明。從而，所謂「臨時停車」，並非限定必須有上、下
    人、客之行為，如駕駛人駕車於途，未依常規行駛，任意將
    車停滯，即為臨時停車。異議人以其僅停留張望，並無上、
    下人、客之舉，應非臨時停車云云為辯，尚無可採。綜上所
    述，異議人確有在前開時、地，在公共汽車招呼站10公尺內
    臨時停車之違規行為；原處分機關依前開道路交通管理處罰
    條例第55條第2款之規定，裁處受處分人罰鍰600元，尚無違
    誤。異議人異議意旨，為無理由，自應將其異議駁回。
四、經核原裁定上開認事用法，洵無違誤。抗告意旨以「上、下
    人、客，裝卸物品」之事實，應為執法人員判斷是否符合道
    路交通管理處罰例第55條並據以裁罰之依據，抗告人之行為
    並不符合臨時停車之要件；又依違反道路交通管理事件統一
    裁罰基準及處理細則第十二條之規定，員警應先為勸導免予
    舉發等語。惟查：道路交通安全規則第111條第1項第2款規
    定「公共汽車招呼站10公尺內，不得臨時停車」，其立法目
    的係為使公共汽車順利進站上、下乘客，乃規定在公共汽車
    招呼站10公尺內臨時停車，即屬違規，並不問是否合於臨時
    停車之要件。否則如車輛未因上、下人、客，裝卸物品，其
    引擎未熄火，停止時間未滿3分鐘，保持立即行駛之狀態，
    停於公共汽車招呼站10公尺內，即無庸受罰，為確保公共汽
    車順利進站上、下乘客之規範目的如何實現？本件抗告人若
    無先將車駛入公車停靠區內之行為，又何以會有其所辯「因
    左側有車輛行駛，無法立即變換車道駛離」之情形發生？又
    所謂「臨時停車」，並非限定必須有上、下人、客之行為，
    已詳如前述，是抗告人違規當時縱無上、下人、客，裝卸物
    品之情形，然抗告人確有違規將車停靠在公車停靠區內顯為
    不爭之事實。又違反道路交通管理事件統一裁罰基準及處理
    細則第十二條：行為人有駕駛汽車因上、下客、貨，致有本
    條例第五十五條之情形，惟尚無妨礙其他人、車通行之情形
    ，而未嚴重危害交通安全、秩序或發生交通事故，且情節輕
    微，以不舉發為適當者，交通勤務警察或依法令執行交通稽
    查任務人員得對其施以勸導，免予舉發之規定，係屬交通勤
    務警察或依法令執行交通稽查任務人員之行政裁量權，於有
    此情形發生時，得依當時情況為適當之處分。證人即當日舉
    發員警李晨龍於原審訊問時已證稱：當時因公車無法靠站，
    我便前去查看，見到異議人將車停靠在公車停靠區內等語明
    確，則依當時情形，抗告人之違規行為顯已妨害公共汽車順
    利進站上、下乘客，情節非輕，從而，員警就抗告人之違規
    情形當場予以舉發，尚難認有何不當，抗告人提起抗告仍執
    前開情詞指摘原裁定不當，並無理由，應予駁回。
據上論結，應依道路交通案件處理辦法第26條，刑事訴訟法第41
2條，裁定如主文。
中    華    民    國    98    年    11    月    18    日
                  刑事第十一庭審判長法  官  張連財
                                    法  官  楊照男
                                    法  官  吳啟民
以上正本證明與原本無異。
不得再抗告。
                                    書記官  鄒賢英
中    華    民    國    98    年    11    月    18    日


司法院資訊處製作；財團法人民間司法改革基金會備份。
